【裁判字號】    92,上訴,1757
【裁判日期】    921029
【裁判案由】    毒品危害防制條例
【裁判全文】
臺灣高等法院臺中分院刑事判決                  九十二年度上訴字第一七五七號
    上  訴  人  臺灣臺中地方法院檢察署檢察官
    上  訴  人
    即  被  告  乙○○
    右  一  人
    選任辯護人  林偉超
    被      告  丁○○
    指定辯護人  本院公設辯護人  丙○○
右上訴人因被告等違反毒品危害防制條例案件，不服臺灣臺中地方法院九十一年度訴
字第二四九四號中華民國九十二年七月二十八日第一審判決（起訴案號：臺灣臺中地
方法院檢察署九十一年度偵字第一七０八七號），提起上訴，本院判決如左：
    主      文
上訴駁回。
乙○○緩刑肆年。緩刑期內付保護管束。
丁○○緩刑參年。
    事      實
一、乙○○平日有購買及施用第二級毒品甲基安非他命、ＭＤＭＡ（俗稱搖頭丸）、
    大麻及第三級毒品Ｋ他命之惡習（所涉施用毒品案件，經觀察、勒戒結果，認無
    繼續施用毒品之傾向，業經臺灣臺中地法院檢察署檢察官於民國九十一年九月十
    九日，以九十一年度毒偵字第二六三二號為不起訴處分確定），其明知甲基安非
    他命、ＭＤＭＡ、大麻、Ｋ他命分別屬於政府公告列管之第二級、第三級毒品，
    不得非法轉讓或持有，竟基於非營利之意圖及轉讓第二級、第三級毒品之概括犯
    意，先後於：
  (一)九十年十二月底某日前之不詳時間，以每顆新臺幣（下同）三百元之價格，購入
    ＭＤＭＡ數顆供己施用而持有ＭＤＭＡ後，再於九十年十二月底某日，在臺中市
    ○○路「普普ＰＵＢ」內，以每顆三百元之價格，原價轉讓二顆ＭＤＭＡ予許軒
    。
  (二)九十一年二月中旬某日前之不詳時間，以每顆三百元之價格，購入ＭＤＭＡ數顆
    供己施用而持有ＭＤＭＡ後，再於九十一年二月中旬某日，在上開「普普ＰＵＢ
    」內，以每顆三百元之價格，原價轉讓二顆ＭＤＭＡ予許軒。
  (三)九十一年八月三十一日凌晨，在臺中市○○路一０五號一六樓「滾石ＰＵＢ」內
    ，以每顆三百元之價格，購入甲基安非他命十顆（同時含有Ｋ他命成分，乙○○
    誤認係ＭＤＭＡ），又以每支一百五十元之價格，購入大麻七支（同時摻有微量
    Ｋ他命成分），另以每顆二百五十元之價格，購入Ｋ他命四十五顆後：
  (1)於同日凌晨三時四十分許，在上開「滾石ＰＵＢ」內，以每顆二百元低於購入原
    價之價格，轉讓一顆Ｋ他命予許士威。
  (2)自同日凌晨二時零四分許起，陸續以其所有之0000000000號行動電話
    與許軒聯絡，雙方在電話中約定由乙○○以購入原價，轉讓六顆ＭＤＭＡ及七
    顆Ｋ他命予許軒，並約定稍晚在該址一樓見面。嗣於同日凌晨四時許，乙○○
    與知情之友人丁○○一同下樓等候，待許軒到達後，即由乙○○向許軒收取
    毒品費用三千五百五十元（300×6＋250×7＝3550），因乙○○身上沒有五十元
    零錢可找，遂詢問許軒可否以一支（原價一百五十元之）大麻抵五十元，經許
    軒表示同意，並取出四千一百元，交予乙○○，要求乙○○找還五百元。乙○
    ○先將六顆其誤認係ＭＤＭＡ之甲基安非他命交予許軒後，因其稍早已施用毒
    品而反應遲鈍，猶在計算究應找還多少錢給許軒，此時在旁之丁○○，見許軒
    不停催促乙○○找還五百元，明知乙○○係在從事轉讓毒品之行為，竟仍基於
    幫助之犯意，從自己褲子口袋內取出五百元，找給許軒，而幫助乙○○轉讓甲
    基安非他命、大麻、Ｋ他命。乙○○尚未及接續交付大麻、Ｋ他命予許軒，即
    為到場臨檢之警員查獲，許軒見狀立刻將乙○○所交付之六顆甲基安非他命丟
    棄在地，經警員在地上扣得四顆甲基安非他命，並在乙○○身上扣得大麻九支、
    Ｋ他命四十二顆、現金三千八百元（其中三千六百元係轉讓毒品予許軒之所得
    ）及前揭行動電話一支。嗣因許士威不知乙○○已為警逮捕，而以電話詢問乙○
    ○如何施用Ｋ他命，該通電話為警員所接聽，經警員在電話中指示許士威前往臺
    中市○○路與大墩十九街口，進而在該處查獲許士威，並在許士威所騎乘機車之
    置物箱內扣得乙○○所交付之Ｋ他命一顆。
二、案經臺中市警察局移送臺灣臺中地方法院檢察署檢察官偵查起訴。
    理      由
壹、被告乙○○部分：
一、訊據被告乙○○對於前開事實欄一、(三)所示，分別轉讓毒品予許士威、許軒部
    分之事實自白在卷，惟矢口否認有前揭九十年十二月底某日、九十一年二月中旬
    某日，在「普普ＰＵＢ」，轉讓毒品予許軒之犯行。被告丁○○亦否認有上開
    犯行，辯稱：伊當天是看到許軒一直向乙○○催討五百元，乙○○都沒有反應
    ，伊以為是乙○○欠許軒五百元，所以才會從自己褲子口袋內拿五百元給許軒
    ，伊並不知道乙○○與許軒是在交易毒品云云。
二、本院查：
  (一)按「被告之自白，非出於強暴、脅迫、利誘、詐欺、疲勞訊問、違法羈押或其他
    不正之方法，且與事實相符者，得為證據」，刑事訴訟法第一百五十六條第一項
    定有明文。本件被告乙○○於為警逮捕後，經警帶回臺中市警察局少年隊第三組
    辦公室接受詢問時，曾遭該組小隊長林怡和因施以暴力毆打，致其受有前胸、後
    背等處紅腫瘀傷，林怡和並因此經檢察官起訴傷害罪在案等情，有臺灣臺中地方
    法院檢察署九十二年度偵字第三四三七號起訴書附原審卷可稽，依據該起訴書之
    記載，林怡和傷害被告之動機及過程為：被告為警查獲後「因採不配合之態度且
    有反抗動作，乃為警員劉琮銘、張又升強制自其背後上手拷，隨後．．被帶至台
    中市警察局少年隊第三組辦公室接受進一步偵訊；．．林怡和為確認乙○○之身
    分，乃對乙○○之身體進行搜索其證件，不意又搜出一包Ｋ他命膠囊計四十二顆
    ，林怡和因氣憤其販售毒品、藏攜毒品未吐實交出，復態度桀傲、口氣不馴，一
    時無法制抑怒氣，乃基於傷害故意，將乙○○單獨一人帶至廁所內，對其施以暴
    力而毆打之．．」等語。被告於製作筆錄前遭警毆打成傷既屬實情，其以警詢筆
    錄內容係非出於其自由意志即屬有據，檢察官上訴，以該筆錄係偵查員張又升製
    作且非為取供而施強暴，應係基於自由意志云云，參酌前開客觀證據，難以採信
    。被告乙○○於製作警詢筆錄前，既曾遭受警員施以不法之強暴行為，則其於警
    詢時所為不利於己之供述，依法不得做為證據，先予敘明。
  (二)被告乙○○右揭轉讓毒品之犯罪事實，業據：(1)證人許軒分別於檢察官偵查及
    原審訊問時證稱：伊總共向乙○○買過三次毒品：第一次是於九十二年十二月份
    ，在臺中市○○路口之「普普ＰＵＢ」，以每顆三百元之價格，買了二顆搖頭丸
    。第二次是於九十一年二月間，也是在「普普ＰＵＢ」，以每顆三百元之價格，
    買了二顆搖頭丸。第三次是於九十一年八月三十一日，伊打電話給乙○○，約乙
    ○○在臺中市○○路與建國路口之金沙百貨一樓交易毒品，伊到達時，乙○○與
    他朋友丁○○已經在一樓等，當天伊買了六顆搖頭丸及七顆Ｋ他命，搖頭丸每顆
    三百元，Ｋ他命每顆二百五十元，總共三千五百五十元，乙○○說再加五十元就
    可以多一支大麻，因為伊身上百元紙鈔不夠多，所以拿四千一百元給乙○○，要
    乙○○找伊五百元，後來是丁○○從自己口袋內拿五百元找給伊，乙○○先將搖
    頭丸（實際上應為甲基安非他命）交給伊，還沒拿大麻及Ｋ他命給伊時就被警察
    查獲等語在卷（見偵卷第一五、一六、六０頁，原審卷第三四、三六頁）。(2)證
    人許士威於檢察官偵查時亦證稱：伊知道乙○○有吸食毒品之習慣，所以伊於九
    十一年八月三十一日，在「滾石ＰＵＢ」遇到乙○○時，就問乙○○有無剩餘毒
    品可賣給伊，乙○○就以二百元賣給伊一顆Ｋ他命，後來因為伊不知如何施用，
    就打電話問乙○○，接電話的是警察，警察叫伊到大墩十九街的７—，伊過去
    後就被逮捕，警察並在伊機車置物箱扣到乙○○交給伊的Ｋ他命一顆等語在卷（
    見偵卷第一三、一四、四八頁）。
  (三)扣案毒品經送鑑定結果：(1)送驗煙捲九支（總淨重：二點六一公克），均含有大
    麻成分，並摻有微量Ｋ他命成分，有法務部調查局九十一年十一月五日調科壹字
    第一二００一二一八三號鑑定通知書在卷可憑（見原審卷第七九頁）。(2)送驗Ｍ
    ＤＭＡ四顆（總淨重：一點二二公克），均檢出甲基安非他命及Ｋ他命成分；另
    送驗Ｋ他命四十二顆（總淨重：九點五九公克），經抽樣五顆鑑驗，均檢出Ｋ他
    命成分，有內政部警政署刑事警察局九十二年六月九日刑鑑字第０九二００七七
    三八六號鑑驗通知書附卷可考（見原審卷第一七六頁）。
  (四)經原審調閱被告乙○○所有0000000000號行動電話於九十一年八月三
    十一日之通聯紀錄，顯示被告乙○○於該日凌晨二時零四分、二時十九分、二時
    二十四分、二時四十七分、三時零一分、三時三十分、三時四十分、三時四十三
    分、三時五十一分、三時五十五分，密集與許軒使用之0000000000
    號行動電話聯絡。
  (五)由以上證據，足以證明被告乙○○確有如事實欄所載之轉讓毒品行為。雖被告乙
    ○○辯稱：伊於九十一年八月三十一日，係以「二百五十元」之價格，轉讓「二
    顆」Ｋ他命予許士威，且當時並未收到許士威的錢云云，然此部分業據證人許士
    威證稱：伊於九十一年八月三十一日，用「二百元」向乙○○買「一顆」Ｋ他命
    等語明確，且被告乙○○於九十一年八月三十一日原審值班法官訊問時，亦係供
    稱：「（問：於九十一年八月三十一日凌晨三點四十分，在建國路滾石ＰＵＢ內
    賣一顆Ｋ他命給許士威？）答：不是賣給他，因為在同包廂內一起玩，他向我要
    一顆，我說不用錢，但他不好意思，拿二百元給我」等語（見原審聲羈卷第五頁
    ），併參酌許士威為警查獲後，警員僅在許士威所騎乘機車之置物箱內扣得一顆
    Ｋ他命等情，堪認被告乙○○此部分所辯與事實不合。另被告乙○○雖辯稱：伊
    係於九十一年三、四月間才認識許軒，不可能在九十年十二月底、九十一年二
    月中旬轉讓毒品給許軒云云，惟此部分亦據證人許軒證述：伊是於九十年十
    二月底，在文心路「普普ＰＵＢ」認識乙○○，認識當天就向乙○○買了二顆搖
    頭丸，每顆三百元等語明確（見偵卷第五九頁）。又被告乙○○於九十一年八月
    三十一日原審值班法官訊問時，自承：伊曾於九十一年二月間，在向上路與惠中
    路ＫＴＶ包廂內，拿一顆搖頭丸給許軒，許軒拿三百元給伊等語（見原審聲
    羈卷第五頁），在時間上與許軒所證述第二次轉讓毒品之時間吻合，顯見被告
    乙○○於九十一年二月間，即已認識並轉讓毒品予許軒。被告乙○○事後翻異
    前供，改稱：伊於九十一年三、四月間，在「迪士尼ＫＴＶ」第一次認識許軒
    ，當天由伊給許軒一顆搖頭丸代替二百元包廂費云云，自非可採。另證人陳俊
    宏於原審調查時雖證述：伊與乙○○於九十一年四月初，一起去文心路「迪士尼
    ＫＴＶ」，透過朋友「小茹」之介紹，認識許軒云云，惟關於當日包廂費之支
    付情形，證人陳俊宏係陳稱：「（問：包廂費何人出？）答：我拿兩百元給乙○
    ○，乙○○自己也出兩百元，他總共拿四百元給阿（即許軒）」、「（問：
    你親眼看到乙○○拿四百元給阿？）答：有，因為我就坐在乙○○旁邊」云云
    （見原審卷第一六二頁），與被告乙○○所述：「許軒．．向每個人收二百元
    包廂費，我給他一顆搖頭丸代替二百元包廂費」云云（見原審卷第一二頁），二
    者有明顯矛盾，證人陳俊宏所述應屬事後附和被告乙○○之詞，不足採為有利被
    告乙○○之認定。
  (六)被告丁○○右揭幫助轉讓毒品之犯罪事實，業據被告乙○○於檢察官偵查及原審
    訊問時供稱：「丁○○他知道我在一樓等人是要交易毒品，但是他不知道買方，
    而我與許軒交易毒品時，丁○○也都有目睹」「（問：許軒給你多少錢？）
    答：他拿四千一百元給我，叫我找他五百元，後來丁○○拿五百元給他」「（問
    ：為何丁○○要拿五百元給他？）答：當時我有吃毒品，神智不太清楚，一直算
    不出來多少錢，丁○○說這樣沒有錯」等語在卷（見偵卷第一０頁，原審卷第一
    四、一五頁），核與證人許軒證述：當天伊到達約定地點時，乙○○與丁○○
    已在該處等伊，因為伊沒有足夠之百元鈔票，所以交給乙○○四千一百元，後來
    是丁○○從自己口袋拿出五百元找給伊，丁○○知道伊與乙○○是在交易毒品，
    因為他有看到乙○○拿搖頭丸（實際上應為甲基安非他命）給伊（見偵卷第一五
    、六０頁，原審卷第三四、三六頁）、證人即在場之丁○○女友詹雅雲證稱：伊
    到一樓時，看到乙○○、丁○○與許軒在講話，並看到丁○○從褲子口袋內拿
    五百元出來（見原審卷第四０、四一頁）等語相符。雖被告丁○○以前詞置辯，
    惟衡以被告乙○○與被告丁○○二人為朋友關係，而證人許軒事前與被告丁○
    ○並不相識，亦無仇恨，乙○○與許軒二人應無共同設詞誣陷被告丁○○之可
    能，被告丁○○既知悉乙○○與許軒在交易毒品，竟提供五百元以幫助交易之
    完成，自應成立幫助犯。綜上所述，被告二人所辯均不足採。本件事證明確，其
    二人犯行堪以認定。
三、按所謂販賣行為，須以營利為目的，最高法院二十五年非字第一二三號、六十七
    年台上字第二五００號、六十九年台上字第一六七五號迭著有判例可資參照。本
    件依照公訴人所舉證據，僅能證明被告乙○○係以購入原價（轉讓ＭＤＭＡ及甲
    基安非他命予許軒部分）或低於原價之價格（轉讓大麻予許軒及轉讓Ｋ他命
    予許士威部分）轉讓毒品。此外，亦查無其他積極證據足認被告乙○○有從中賺
    取價差以營利或基於營利目的販入毒品之情事，自與販賣毒品之構成要件不合，
    而應屬於轉讓毒品行為。核被告乙○○所為，係犯毒品危害防制條例第八條第二
    項、第三項之轉讓第二級、第三級毒品罪。其因轉讓而持有甲基安非他命、ＭＤ
    ＭＡ、大麻、Ｋ他命之低度行為，分別為其轉讓第二級、第三級毒品之高度行為
    所吸收，均不另論罪。公訴意旨認被告乙○○之行為係犯同條例第四條第二項、
    第三項之販賣第二級、第三級毒品罪嫌，容有未洽，已如前述，然販賣毒品與轉
    讓毒品二者間，交付毒品之社會基本事實相同，僅有是否營利之區別，本院自得
    予以審理，並變更其起訴法條。又被告乙○○如事實欄編號(三)之(2)所載犯行，其
    中轉讓甲基安非他命部分，主觀上係基於轉讓第二級毒品之犯意為之，客觀上所
    轉讓者亦為第二級毒品甲基安非他命，因此，縱使被告乙○○誤認其所轉讓之毒
    品為ＭＤＭＡ，亦與其該次犯行成立轉讓第二級毒品罪間不生影響。另被告乙○
    ○如事實欄編號(三)之(2)所載犯行，係於同時地轉讓多種毒品予同一人，在法律評
    價上，應屬於單一行為，其中轉讓甲基安非他命部分行為已因毒品之交付而達於
    既遂，縱後續之大麻及Ｋ他命尚未交付，亦應全部論以既遂（最高法院八十五年
    台上字第二二四二號判決意旨參照）。被告乙○○如事實欄編號(一)、(二)、(三)之(2)
    所載三次轉讓第二級毒品犯行、如事實欄編號(三)之(1)、(三)之(2)所載二次轉讓第三
    級毒品犯行，時間緊接，犯罪構成要件相同，顯係基於概括犯意為之，均應依連
    續犯之規定分別論以一罪，並各加重其刑。被告乙○○如事實欄編號(三)之(2)所載
    犯行，係以一轉讓行為同時觸犯毒品危害防制條例第八條第二項、第三項之罪，
    為想像競合犯，應依刑法第五十五條規定，從情節較重之轉讓第二級毒品罪處斷
    （最高法院九十一年台上字第三三六一號判決意旨參照）。被告丁○○基於幫助
    之犯意，協助被告乙○○轉讓第二級、第三級毒品，核其所為，則係犯刑法第三
    十條第一項前段、毒品危害防制條例第八條第二項、第三項之幫助轉讓第二級、
    第三級毒品罪。公訴意旨認被告丁○○之行為係犯幫助販賣第二級、第三級毒品
    罪嫌，亦有未合，然二者社會基本事實相同，本院自得予以審理，並變更其起訴
    法條。被告丁○○以一幫助行為同時觸犯幫助轉讓第二級、第三級毒品罪，亦屬
    想像競合犯，應依刑法第五十五條規定，從情節較重之幫助轉讓第二級毒品罪處
    斷。被告丁○○以幫助犯罪之意思，參與犯罪構成要件以外之行為，為從犯，爰
    依刑法第三十條第二項規定，按正犯之刑減輕其刑。
四、檢察官上訴意旨略以：I依被告乙○○於警訊所供，購入Ｋ他命之價格及出售價
    格顯有營利意圖。II被告之父因事業失敗，遠赴外國工作，被告為警查獲時，尚
    為學生，依其家庭經驗狀況及學生身分，卻長期出入ＰＵＢ及大量施用毒品，自
    須牟求其他收入支應。III被告初識許軒即兜售毒品，如無利可圖豈會甘冒被查
    獲之風險，依經驗法則，被告應有營利意圖等語，然查：本件被告之警訊筆錄乏
    證據能力已見前述，是難憑被告於警訊之自白內容為認定事實依據，至其餘關於
    被告經濟能力等部分，尚屬推測之詞，非認定犯罪事實之積極證據，檢察官此部
    分之上訴為無理由。原審因而適用刑事訴訟法第二百九十九條第一項前段、第三
    百條，毒品危害防制條例第八條第二項、第三項、第十八條第一項前段、第十九
    條第一項，刑法第十一條前段、第五十六條、第五十五條、第三十條第一項前段
    、第二項、第五十五條、第四十一條第一項前段、第四十二條第三項，罰金罰鍰
    提高標準條例第二條等規定，並審酌被告乙○○、丁○○本身均有施用毒品之惡
    習，當知毒品對人體之戕害甚鉅，竟仍轉讓或幫助轉讓毒品予他人，其行為足以
    影響他人身體健康及危害社會秩序，乙○○轉讓多次且事後未能坦承全部犯行，
    欠缺悔過之具體表現，惟念乙○○行為時僅年滿二十歲，思慮淺薄。被告丁○○
    行為時亦僅年滿十八歲，因未慎思熟慮而犯下本罪，其參與犯罪之情節尚屬輕微
    等一切情狀，分別量處被告乙○○有期徒刑一年八月，併科罰金新台幣三十萬元
    ，被告丁○○有期徒刑四月，並就被告乙○○所判罰金刑部分諭知易服勞役之折
    算標準，及就被告丁○○部分諭知易科罰金之折算標準。復就扣案之毒品、犯罪
    所用之行動電話、販賣毒品所得，分別依法為沒收之諭知，其認事用法核無違誤
    ，參酌轉讓第二級毒品之法定刑為六月以上，五年以下有期徒刑，原審就被告乙
    ○○上開量刑亦屬允當，被告乙○○上訴意旨猶執陳詞否認犯罪，其上訴為無理
    由，應予駁回。
五、查被告乙○○及丁○○前未曾受有期徒刑以上刑之宣告，有臺灣臺中地方法院檢
    察署刑案資料查註紀錄表附於偵查卷可稽，被告乙○○被查獲時甫成年且為在學
    學生，犯後經羈押十個月，依卷附其所提出之書信觀之，頗有改悔之意，被告丁
    ○○犯罪情節較輕，經此教訓，均當知所警惕，應無再犯之虞，本院認對被告等
    所宣告之刑，以暫不執行為適當，爰併宣告緩刑，分別如主文所示。本院另審酌
    ：I被告乙○○有施用毒品惡習。II其於在學期間作息流連聲色場所作息並非正
    常，家庭無法為有效之監督輔導及被查獲後之態度，為避免其再犯，並就被告乙
    ○○部分諭知於緩刑期內付保護管束，由專人輔導其確實改過。
六、據上論結，應依刑事訴訟法第三百六十八條，刑法第七十四條第一款、第九十三
    條第一項，判決如主文。
本案經檢察官甲○○到庭執行職務。
中      華      民      國      九十二     年     十      月   二十九   日
                                臺灣高等法院臺中分院刑事第四庭
                      審判長法  官  洪  耀  宗
                                            法  官  江  德  千
                                            法  官  劉  登  俊
右正本證明與原本無異。
如不服本判決應於收受送達後十日內向本院提出上訴書狀，其未敘述上訴之理由者並
得於提起上訴後十日內向本院補提理由書（均須按他造當事人之人數附繕本）。
                                            書記官  鄧  智  惠
中      華      民      國      九十二     年     十      月    三十    日
                                                                        Ｒ


司法院資訊處製作；財團法人民間司法改革基金會備份。
